臺灣士林地方法院民事判決　　　　　　　　　　　　九十三年度簡上字第一００號
　　上　訴　人　甲○○
　　被　上訴人　乙○○
右當事人間請求遷讓房屋等事件，上訴人對於中華民國九十三年六月二十五日本院士
林簡易庭九十三年度士簡字第五六三號第一審宣示判決筆錄提起上訴，本院於九十三
年十一月二十三日言詞辯論終結，判決如下：
    主    文
上訴駁回。
第二審訴訟費用由上訴人負擔。
    事實及理由
壹、程序方面：
    按送達不能於應受送達人之住、居所、事務所或營業所行之，或不能於上開處所
    交付與有辨別事理能力之同居人或受僱人者，得將文書寄存送達地之自治或警察
    機關，並作送達通知書兩份，一份黏貼於應受送達人住居所、事務所、營業所或
　　其就業處所門首，另一份置於該送達處所信箱或其他適當位置，以為送達。寄存
    二項定有明文。是以，於寄存送達之情形，受送達人果實際住居於送達地址，並
    合乎上揭規定之要件，即生送達之效力，應受送達人究於何時前往領取應受送達
    之文書，或並未前往領取，該文書嗣經退還原送達法院，於送達之效力均無影響
    。經查，原審民國九十三年六月十一日辯論通知書暨起訴狀繕本係向「臺北市○
    ○○路九十九巷一號」送達，因未獲會晤本人亦無受領文書之同居人或受僱人，
    郵政機關乃將文書寄存於臺北市政府警察局萬華分局武昌街派出所，並依規定製
    作送達通知書等情，有送達證書在卷可稽（卷一第二八頁），且上訴人確實居住
    於上址之事實，亦經臺北市政府警察局萬華分局查訪屬實，有該局九十三年五月
    二十八日北市警萬分戶字第○九三六二二二九五○○號函在卷可考（卷一第三二
    頁），並為上訴人自承無訛（本院九十三年十月十三日準備程序筆錄，卷二第三
    三頁），揆諸前揭說明，應認原審九十三年六月十一日言詞辯論期日開庭通知已
    合法送達於上訴人。本件上訴人辯稱未收受原審開庭通知云云，尚非可採。
貳、實體方面：
一、被上訴人起訴主張：兩造於九十年三月二十二日簽訂房屋租賃契約書，約定上訴
    人自九十年四月七日起至九十一年四月六日止，承租被上訴人所有之門牌號碼臺
    北市萬華區○○○路九九巷一號一樓房屋（以下簡稱系爭房屋），租金每月新臺
    幣（以下同）六千元，押租金一萬八千元，上訴人應於每月七日前支付租金，如
    租約終止未交還房屋，每日須支付相當於租金三倍之違約金。詎上訴人自承租之
    日起，即陸續積欠租金未繳，並於租期屆滿後，仍繼續居住使用系爭房屋，且斷
    斷續續給付部分租金，視為以不定期限繼續原租約，前經被上訴人訴請上訴人給
    付自九十年四月七日起至九十二年十一月六日止積欠之租金十六萬九千八百元，
    經本院以九十三年度士簡字第一九八號民事判決命上訴人如數給付上開金額確定
    ，惟上訴人仍未繳納，遲付租金總額以押租金抵償後，已逾二個月租額，被上訴
    人乃於九十三年三月二十二日以存證信函定期催告上訴人於五日內清償，逾期即
    為終止租約之意思表示，上訴人於九十三年三月二十三日收受送達，逾期仍未給
    付，則系爭租賃契約已於九十三年三月二十九日終止，爰依民法第四百五十五條
    規定及租賃契約第三條、第十一條第一款約定，訴請上訴人將系爭房屋騰空遷讓
    交還被上訴人，並給付自九十二年十一月七日起至九十三年三月二十八日止積欠
    之租金二萬一千六百元，暨自租約終止之九十三年三月二十九日起至遷讓返還系
    爭房屋之日止，按日給付四百元違約金等語（違約金部分，被上訴人原起訴請求
    上訴人按日給付六百元，原法院判准每日四百元部分，駁回其餘之訴，被上訴人
    未就駁回部分聲明不服）。對上訴人之上訴則聲明：求為判決如主文所示。
二、上訴人則以：上訴人未接獲原審開庭通知，不生自認被上訴人主張之效果。系爭
    租賃契約業已逾期而不存在，上訴人每月均繳付部分租金予被上訴人，自無支付
    違約金之義務，被上訴人去年底曾派人前來與上訴人商談，上訴人於今年農曆年
    發簡訊要求與被上訴人談，詎上訴人避不見面而逕行提起訴訟，且被上訴人以系
    爭房屋向銀行借款，詐騙上訴人擔任連帶保證人，應一併解決等語，資為抗辯。
    並聲明：(一)原審不利於上訴人部分廢棄。(二)右廢棄部分被上訴人第一審之訴駁回
    。
三、兩造不爭執之事實：
    按「當事人對於他造主張之事實，於言詞辯論時不爭執者，視同自認。」「當事
    人對於他造主張之事實，已於相當時期受合法之通知，而於言詞辯論期日不到場
    ，亦未提出準備書狀爭執者，準用第一項之規定。」民事訴訟法第二百八十條第
    一項前段、第二項前段分別定有明文。經查，本件被上訴人主張上訴人自九十年
    四月七日起承租系爭房屋，租金每月六千元，押租金一萬八千元，如租約終止未
    交還房屋，每日須支付相當於租金三倍之違約金，兩造於租賃期限屆期後未簽立
    新租約，上訴人仍繼續居住使用系爭房屋，前經本院九十三年士簡字第一九八號
    民事判決判命上訴人應給付九十年四月七日起至九十二年十一月六日止積欠之租
    金十六萬九千八百元確定，上訴人復自九十二年十一月七日起至九十三年三月二
    十八日止再積欠二萬一千六百元，被上訴人乃於九十三年二月二十二日以士林蘭
    雅郵局第八三號存證信函通知上訴人於文到五日內給付積欠之租金，逾期終止租
    約，上訴人於九十三年三月二十三日收受送達，未依限清償之事實，業據被上訴
    人提出房屋租賃契約書（卷一第九頁至第十二頁）、繳租記錄（第二四頁）、存
    摺影本（第一四頁至第十六頁）、存證信函暨掛號郵件收件回執（卷一第十七頁
    至第二一頁）、本院九十三年度士簡字第一九八號民事判決（第二二頁至第二三
    頁）、建物登記謄本（第四二頁）等影本各一件為證，而誠如前述，上訴人於原
    審已受合法通知，且言詞辯論期日通知已酌留法定就審期間（民事訴訟法第四百
    三十六條之二十三、第四百二十九條第二項參照），上訴人竟未於原審九十三年
    六月十一日言詞辯論期日到場，亦未提出任何書狀以為爭執，依民事訴訟法第二
    百八十條第一項、第三項規定，已視同上訴人自認被上訴人主張之效果，應認被
    上訴人前揭主張之事實為真正。
四、得心證之理由：
    至被上訴人主張上訴人應遷讓系爭房屋，並給付積欠之租金二萬一千六百元暨自
    九十三年三月二十九日起算之違約金乙節，則為上訴人所否認，並以前揭情詞置
    辯。是本件兩造爭執要旨厥為：(一)兩造於九十年三月二十二日簽訂之房屋租賃契
    約書內容是否仍拘束兩造？(二)兩造間就系爭房屋之租賃關係是否已合法終止？(三)
    上訴人嗣後陸續繳付之金額應如何抵充？茲分述如下：
  (一)按「租賃期限屆滿後，承租人仍為租賃物之使用收益，而出租人不即表示反對之
    意思者，視為以不定期限繼續契約。」民法第四百五十一條定有明文。又「租賃
    契約依民法第四百五十一條規定更新後，僅發生期限變更之效果，其餘內容（如
    租金及其他條件）並未隨同變更」（最高法院六十四年臺上字第一五七九號判例
    要旨參照）。查兩造於九十年三月二十二日簽訂之房屋租賃契約書原訂租賃期限
    自九十年四月七日起至九十一年四月六日止，而上訴人於租賃期限屆滿後，仍繼
    續為租賃物之使用收益等情，此為兩造所不爭執，已如前述，依前揭法條規定及
    判例說明，視為以不定期限繼續契約，則兩造自應受原先租賃契約書內容之拘束
    ，合先敘明。
  (二)復按，「承租人租金支付有遲延者，出租人得定相當期限，催告承租人支付租金
    ，如承租人於其期限內不為支付，出租人得終止契約。租賃物為房屋者，遲付租
    金之總額，非達二個月之租額，不得依前項之規定，終止契約。」民法第四百四
    十條第一項、第二項前段定有明文。經查，本件上訴人前自九十年四月七日起至
    九十二年十一月六日止積欠租金十六萬九千八百元，經法院判命如數給付後，復
    自九十二年十一月七日起至九十三年三月二十八日止積欠租金二萬一千六百元之
    事實，既經認定，已如前述，扣除押租金一萬八千元後，上訴人遲付租金仍逾二
    個月以上租額；被上訴人乃於九十三年三月二十二日以存證信函定期催告上訴人
    於五日內清償，逾期即為終止租約之意思表示，上訴人於九十三年三月二十三日
    收受送達，逾期仍未給付，此為兩造所不爭執，應認系爭租賃契約已於九十三年
    三月二十九日合法終止。
  (三)第按，「對於一人負擔數宗債務而其給付之種類相同者，如清償人所提出之給付
    ，不足清償全部債額時，由清償人於清償時，指定其應抵充之債務。」「清償人
    不為前條之指定者，依左列之規定，定其應抵充之債務：(一)債務已屆清償期者，
    儘先抵充。(二)債務均已屆清償期或均未屆清償期者，以債務之擔保最少者，儘先
    抵充；擔保相等者，以債務人因清償而獲益最多者，儘先抵充；獲益相等者，以
    先到期之債務，儘先抵充。(三)獲益及清償期均相等者，各按比例，抵充其一部。
    」民法第三百二十一條、第三百二十二條分別定有明文。經查，上訴人嗣陸續於
    九十三年四月七日、同年月九日、同年月十三日、同年月十五日、同年月十六日
    、同年月二十一日、同年月二十七日、同年五月十一日、同年月二十一日、同年
    六月八日、同年月三十日、同年七月十九日、同年八月二十三日、同年九月十七
    日、同年月二十二日、同年十月十二日分別匯予被上訴人四千元、一千元、一千
    元、一千元、四千一百元、一千二百元、一千元、八百元、九百元、七百元、五
    百元、五百元、七百元、六百元、一千五百元、二千五百元，合計二萬二千元之
    事實，此經上訴人提出匯出匯款回條四件為證（卷二第三六頁至第三九頁），並
    為兩造所不爭執，其所給付之款項不足清償全部債務，而據上訴人陳稱：上開匯
    款為租金之一部分（參見本院九十三年十月十三日準備程序筆錄）。惟查，系爭
    租賃契約業於九十三年三月二十九日合法終止，已如前述，上訴人自斯時起即無
    按月應繳付之租金債務產生，而應另依契約約定繳付違約金，則九十三年四月至
    十月份既無租金債務可供上訴人抵充，視為上訴人未為抵充之指定，而應依民法
    第三百二十二條之規定，儘先抵充先屆清償期而清償後獲益較多之債務。則上訴
    人前揭陸續給付之金額，儘先抵充前案積欠被上訴人之十六萬九千八百元後，已
    無餘可供抵充本件積欠之債務。
  (四)又上訴人辯稱：被上訴人於提起本件訴訟前避不出面與上訴人商談云云。惟查，
    租賃期限屆滿後，承租人仍為租賃物之使用收益，而出租人不即表示反對之意思
    者，視為以不定期限繼續契約，承租人有依契約繳納租金之義務，倘遲付租金總
    額達二個月租額，出租人定相當期限催告，仍不為支付者，出租人即得終止租約
    ；是以，被上訴人依法並無親自出面與上訴人商談之義務，上訴人此部分抗辯容
    有誤會。又上訴人辯稱：被上訴人以系爭房屋向銀行貸款，詐騙上訴人擔任連帶
    保證人云云，惟為被上訴人所否認，且觀諸卷附被上訴人於九十三年二月二十六
    日向臺北市士林地政事務所請領之系爭房屋建物登記謄本（卷一第四二頁），其
    上並無抵押權設定登記，則上訴人此部分抗辯是否屬實，即非無疑；況縱令上訴
    人所言為真，此部分亦與本件被上訴人訴請上訴人遷讓房屋、給付租金及違約金
    無對待給付之關係，要非本院所應審究。上訴人於本院言詞辯論期日再聲請本院
    訊問證人即鄰居薛芳霖，欲證明連帶保證之事實，核無調查必要，附此敘明。
五、末按，「承租人於租賃關係終止後，應返還租賃物」，「約定之違約金額過高者
    ，法院得減至相當之數額。」民法第四百五十五條前段、第二百五十二條分別定
    有明文。又依兩造簽訂之租賃契約書第十一條約定：「乙方（指上訴人）若違反
    或不履行本契約任一條款時，甲方（指被上訴人）有權隨時終止本契約；終止時
    ，乙方應立即將房屋交還，且不得請求任何賠償。乙方如不即時遷讓交還房屋時
    ，每日須支付甲方相當租金三倍之違約金直至遷讓完畢之日止」。查兩造間就系
    爭房屋之租賃契約已合法終止，上訴人迄今仍未遷出，自九十二年十一月七日起
    至九十三年三月二十八日積欠積金二萬一千六百元之事實，既經認定，已如前述
    ，則被上訴人訴請上訴人騰空遷讓交還系爭房屋，並給付二萬一千六百元，為有
    理由，應予准許；本院並審酌系爭房屋之價值、被上訴人收回房屋可得之收益、
    上訴人違約之情節等一切情狀，認被上訴人請求上訴人給付自終止租約之日即九
    十三年三月二十九日起至遷讓返還系爭房屋之日止，按日以四百元計算之違約金
    ，核屬適當，應予准許。原審宣示判決筆錄就前揭應准許之部分為被上訴人勝訴
    判決，並依職權宣告假執行，於法並無不合。上訴人指摘原審宣示判決筆錄不當
    ，求予廢棄改判，為無理由，應予駁回。
六、本件判決基礎已臻明確，兩造其餘之攻擊防禦方法及訴訟資料，經核與判決基礎
    不生影響，爰不一一論駁，併予敘明。
七、據上論結，本件上訴為無理由，依民事訴訟法第四百三十六條之一第三項、第四
    百四十九條第一項、第七十八條，判決如主文。
中　　　華　　　民　　　國　　九十三　　年　　　十一　　月　　二十三　　日
                                        臺灣士林地方法院民事第二庭
                                            審判長法官  陳介源
                                            法      官  陳梅欽
                                            法      官  陳玉曆
右為正本係照原本作成。
本判決不得上訴。
中　　　華　　　民　　　國　　九十三　　年　　 十一 　　月　　二十四　　日
                                            法院書記官  蔡雨呈
